【裁判字號】    97,台上,5108
【裁判日期】    971009
【裁判案由】    殺人未遂等罪
【裁判全文】
最高法院刑事判決            九十七年度台上字第五一０八號
上  訴  人  甲○○
上列上訴人因殺人未遂等罪案件，不服台灣高等法院中華民國九
十七年八月十三日第二審判決（九十七年度上訴字第一二八九號
，起訴案號：台灣台北地方法院檢察署九十五年度偵字第二五○
六三號），提起上訴，本院判決如下：
    主  文
上訴駁回。
    理  由
一、殺人未遂部分
按刑事訴訟法第三百七十七條規定，上訴於第三審法院，非以判
決違背法令為理由，不得為之。是提起第三審上訴，應以原判決
違背法令為理由，係屬法定要件。如果上訴理由書狀並未依據卷
內訴訟資料，具體指摘原判決不適用何種法則或如何適用不當，
或所指摘原判決違法情事，顯與法律規定得為第三審上訴理由之
違法情形，不相適合時，均應認其上訴為違背法律上之程式，予
以駁回。本件原判決綜合全部卷內證據資料，認上訴人甲○○有
其事實欄所載之犯行，已詳敘所憑之證據與認定之理由，就上訴
人所辯其無殺人犯意云云，認不足採信，亦於理由內予以指駁、
說明甚詳，因而撤銷第一審關於此部分之科刑判決，改判依想像
競合犯關係從一重仍論處上訴人殺人未遂罪刑（處有期徒刑八年
）。從形式上觀察，並無足以影響判決結果之違法情形存在。上
訴意旨略以：上訴人曾在軍中受過優良射擊訓練及比賽，甫自憲
兵常備役退伍，以槍近距離瞄準被害人趙健成、丙○○、乙○○
之腿部以下部位射擊，警告意味甚顯，並無殺人故意。原審未調
查上訴人曾否在軍中受過射擊訓練，即推定為未就射擊受過優良
訓練之人，進而認定上訴人有殺人之未必故意，且就被害人等三
人出具之撤回告訴狀明揭：「被告甲○○確係出於傷害之意思而
開槍射擊告訴人大腿，告訴人對此不擬再予追究」之有利事項，
未予審酌，有不適用證據法則及應於審判期日調查之證據，未予
調查之違法；原判決認被害人偵查中陳述之外在環境及情況，並
無顯不可信之情形，有證據能力，然未說明何謂外在環境及情況
，自屬違法；刑法上之業務，指反覆同種類之行為為目的之社會
活動而言，以事實上執行業務者為準，至鑑定人則須於鑑定前具
結，其鑑定始得採為證據，原判決認醫生出具之診斷證明書符合
刑事訴訟法第一百五十九條之四第二款規定，得為證據，亦非適
法云云。惟查：犯罪事實之認定，證據之取捨及其證明力如何，
乃事實審法院自由判斷之職權，如其取捨不違背經驗法則與論理
法則，即不得指為違法，而據為上訴第三審之理由。本件原判決
認定上訴人友人陳威庭於民國九十二年間被趙健成等人毆打致死
，上訴人亦受有傷害。九十五年九月間，上訴人在某餐廳遭人挑
釁，認係趙健成所指使。九十五年十一月十日，上訴人見趙健成
於巷口與丙○○、乙○○聊天，即返家拿取其原持有之制式半自
動手槍一支、制式子彈十五顆（此部分經原審判處有期徒刑五年
六月，併科罰金新台幣十萬元，詳後述），基於殺人之不確定故
意，持槍射擊趙健成、丙○○數槍，復追逐乙○○，對之連開數
槍，三人均中彈倒地，上訴人又趨前至乙○○身旁，對之再開三
槍，經過倒地之趙健成身旁時，復對趙健成射擊一槍，始行離去
，被害人等三人均受嚴重槍傷，經送醫急救，方免死亡等情，已
說明本於調查所得心證，分別定其取捨而為事實判斷之理由，並
依確認之事實，說明腹股溝及腹部屬人身要害，以槍射擊接近腹
股溝之大腿等處，極可能使人死亡，上訴人以具殺傷力之制式半
自動手槍、子彈射擊被害人等三人，趙健成、乙○○接近腹股溝
處被射中倒地後，上訴人又各補數槍或一槍，且其係前後追逐、
開槍射擊逃跑移動中之被害人等，自極有可能傷及人命，猶執意
為之，足證係基於殺人之不確定故意之論據。所為論斷，核無違
背客觀存在之經驗法則與論理法則，自屬事實審採證、認事之適
法職權行使，不容任意指摘。至上訴人曾否在軍中受過射擊訓練
或參與比賽，俱與其案發日以槍、彈射擊被害人等三人時是否基
於殺人之故意，無必然關係，自無調查之必要性，原審未予調查
，並無違法。而被害人等與上訴人和解後出具之撤回告訴狀上記
載「基於傷害犯意」開槍射擊云云，係被害人等之個人意見，依
刑事訴訟法第一百六十條規定，不得作為證據，原判決未予審酌
、說明，於判決本旨不生影響，按諸同法第三百八十條規定，仍
不得據為上訴第三審之理由。又原判決已說明丙○○、乙○○於
檢察官偵查時具結後之陳述，如何得為證據之理由，執此指摘，
亦非合法之上訴理由。再診斷證明書係從事醫療業務之人，於通
常業務過程中，依其診斷、治療病人之經過，規律而如實記載於
病歷上，再依病歷內容予以摘要所出具，原判決認符合刑事訴訟
法第一百五十九條之四第二款規定，有證據能力，於法無違。其
餘上訴意旨，就屬原審採證認事職權之適法行使及原判決已說明
事項，徒憑己見，任意指摘為違法，且仍為單純事實之爭執，均
非適法之第三審上訴理由。綜上所述，應認此部分之上訴違背法
律上之程式，予以駁回。
二、違反槍砲彈藥刀械管制條例部分
查第三審上訴書狀，應敘述上訴之理由，其未敘述者，得於提起
上訴後十日內補提理由書於原審法院，已逾上述期間，而於第三
審法院未判決前仍未提出上訴理由書狀者，第三審法院應以判決
駁回之，刑事訴訟法第三百八十二條第一項、第三百九十五條後
段規定甚明。上訴人違反槍砲彈藥刀械管制條例部分，不服原審
判決，於九十七年八月二十七日提起上訴，並未敘述理由，迄今
逾期已久，於本院未判決前仍未提出，依上開規定，此部分上訴
自非合法，亦應駁回。
據上論結，應依刑事訴訟法第三百九十五條，判決如主文。
中    華    民    國  九十七  年    十    月    九    日
                      最高法院刑事第十二庭
                          審判長法官  石  木  欽
                                法官  陳  世  淙
                                法官  洪  佳  濱
                                法官  呂  丹  玉
                                法官  段  景  榕
      本件正本證明與原本無異
                                      書  記  官
中    華    民    國  九十七  年    十    月   十六   日
                                                     Ｒ


司法院資訊處製作；財團法人民間司法改革基金會備份。
